# (PART\*) Modèles linéaires généralisés en `R` {-}

# Objectifs d'apprentissage

**Résumé:** Les modèles linéaires généralisés sont des outils importants
afin de surmonter un problème récurrent des modèles linéaires, c.-à-d.
les variables de réponse n'ayant pas une distribution normale des
résidus. Dans cet atelier, vous apprendrez les distributions principales
en fonction de la nature de la variable de réponse, le concept de
fonction de lien, et comment vérifier les suppositions de base de ces
modèles.

1. Faire la distinction entre les modèles linéaires généralisés et les modèles généraux linéaires (incluant plusieurs de leurs équations!)

2. Identifier les situations où il est approprié d'utiliser des modèles linéaires généralisés.

3. Tester les hypothèses des modèles linéaires généralisés.

4. Implémenter et executer des modèles linéaires généralisés avec des données binaires, de proportion, et d'abondance. 

5. Valider, interpreter and visualiser les résultats de modèles linéaires généralisés.

# Préparez-vous pour cet atelier

Téléchargez les données pour cet atelier:

-    [Mites](https://raw.githubusercontent.com/QCBSRworkshops/workshop06/main/book-en/data/mites.csv)
-    [Faramea](https://github.com/QCBSRworkshops/workshop06/blob/main/book-en/data/faramea.csv)

Nous utiliserons ces paquets R pour cet atelier:

-    [ggplot2](https://cran.r-project.org/package=ggplot2) 
-    [lme4](https://cran.r-project.org/package=lme4) 
-    [MASS](https://cran.r-project.org/package=MASS) 
-    [vcdExtra](https://cran.r-project.org/package=vcdExtra) 
-    [bbmle](https://cran.r-project.org/package=bbmle)
-    [DescTools](https://cran.r-project.org/package=DescTools)
-    [GlmSimulatoR](https://cran.r-project.org/package=GlmSimulatoR)
-    [cplm](https://cran.r-project.org/package=cplm)


Télechargez les paquets R:

```{r eval = FALSE}
install.packages(c('ggplot2', 
                   'MASS', 
                   'vcdExtra',
                   'bbmle',
                   'DescTools',
                   'GlmSimulatoR',
                   'cplm')
                 )
```

```{r, echo = FALSE, eval = TRUE, results='hide', purl = FALSE}
install.packages(c('ggplot2', 
                   'MASS', 
                   'vcdExtra',
                   'bbmle',
                   'DescTools',
                   'GlmSimulatoR',
                   'cplm'),
                 quiet = TRUE)
```

Ensuite, chargez les:

```{r, echo = TRUE, message=FALSE}
library(ggplot2)
library(MASS)
library(vcdExtra)
library(bbmle)
library(DescTools)
library(GlmSimulatoR)
library(cplm)
```

