# (PART\*) GLM avec des données de proportions {-}

# GLM avec une distribution binomiale

Parfois, les données de proportions sont plus similaires à une régression logistique que ce que vous pensez...

En comptes discrets, nous pouvons, par exemple, mesurer le nombre de présences d'individus par rapport au nombre total de populations échantillonnées.

Nous obtiendrons ainsi un nombre proportionnel de "succès" dans l'observation des individus en divisant les comptes par les comptes totaux.

Dans ```glm()```, nous devons fournir des poids a priori si la variable de réponse est la proportion de succès.
  
Les proportions peuvent être codées en fournissant le nombre de succès et des poids a priori dans la fonction:

```{r, echo = FALSE, eval = TRUE}
mites <- read.csv('mites.csv')
```
```{r, echo = TRUE, eval = TRUE}
prop.reg <- glm(cbind(Galumna, totalabund - Galumna) ~ Topo + WatrCont,
                data = mites,
                family = binomial)
summary(prop.reg)
```

Les poids peuvent aussi être spécifiés dans ```glm()```:

```{r, echo = TRUE, eval = TRUE}
prop.reg2 <- glm(prop ~ Topo + WatrCont,
                 data = mites,
                 family = binomial,
                 weights = totalabund)
summary(prop.reg2)
```  